臺灣高等法院刑事判決　　　　　　　 96年度交上易字第115號
上　訴　人
即　被　告　甲○○
上列上訴人因過失傷害案件，不服臺灣板橋地方法院九十五年度
交易字第三六七號，中華民國九十五年十二月二十二日第一審判
決（起訴案號：臺灣板橋地方法院檢察署九十五年度偵字第一六
五一九），提起上訴，本院判決如下：
    主  文
原判決撤銷。
甲○○因過失傷害人，處有期徒刑參月，如易科罰金，以銀元參
佰元折算壹日，減為有期徒刑壹月又拾伍日，如易科罰金，以銀
元佰元折算壹日。緩刑貳年。
    事  實
一、甲○○於民國九十四年七月十四日上午八時二十五分許，騎
    乘車號ＬＮ八—七七七號重型機車，沿台北縣中和市○○路
    欲左轉彎往三民路方向行駛，行經台北縣中和市○○路與三
    民路口時，本應注意駕駛機車應遵守道路交通標誌標線設置
    規定實施機慢車兩段式左轉，及車輛行駛時，應遵守道路交
    通號誌指示，且依當時之狀況，並無不能注意之情事，竟疏
    未注意，於行經上開交叉路口時，撞擊由丙○○所騎乘，後
    載乙○○，沿民生路往員山路方向行駛之車號ＦＹＺ—０六
    九號重型機車前車頭，致謝車人、車倒地，丙○○並受有頭
    部外傷合併右顴骨骨折、眶下神經壓迫右臉、右唇麻木等傷
    害，乙○○則受有右眼球頓挫傷併結膜出血等傷害。
二、案經被害人丙○○、乙○○訴請臺灣板橋地方法院檢察署檢
    察官偵查起訴。
    理  由
一、訊據上訴人即被告甲○○對其在上開時間、地點因騎乘車牌
    號碼ＬＮ八—七七七號重型機車，未依號誌標線行駛，而與
    告訴人丙○○所騎乘ＦＹＺ—０六九號重型機車碰撞，致告
    訴人丙○○因此受有頭部外傷合併右顴骨骨折、眶下神經壓
    迫右臉、右唇麻木等傷害、告訴人即乘客乙○○則受有右眼
    球頓挫傷併結膜出血等傷害坦承不諱（見本院卷第三九至四
    一頁），核與證人即告訴人丙○○、乙○○之（指）證述相
    符（見偵卷第七０、七一頁），並有臺灣省台北縣區車輛行
    車事故鑑定委員會鑑定意見書、台北縣政府警察局中和分局
    道路交通事故調查報告表(一)(二)、台北縣政府警察局中和分局
    交通事故談話紀錄表、台北縣政府警察局中和分局道路交通
    事故初步分析研判表、事故現場圖、現場照片八幀、亞東紀
    念醫院診斷證明書二份等在卷可稽（見偵卷第十至十二、四
    三至五三、七六至七七頁），足認被告前開出於任意性之自
    白與事實相符，得採為認定事實之證據。
二、按駕駛人應遵守道路交通標誌、標線、號誌之指示．．．；
    又機器腳踏車行駛在同向三車道以上道路，應以兩段方式進
    行左轉彎，道路交通安全規則第九十條、第九十九條第一項
    第三款（現修正為九十九條第二項第二款）分別定有明文。
    另依上揭道路交通事故調查報告表(一)所載，本件案發時，天
    候晴、日間自然光線、視距良好、路面無缺陷，由此可見本
    件案發時之路段現況並無不能注意之情事。足徵被告應注意
    ，能注意，而未注意。是被告對本件車禍之發生，顯有過失
    ，且與被害人所受之傷害，具有因果關係。本件事證明確，
    被告之過失犯行，堪以認定，自應依法論科。
三、核被告所為，係犯刑法第二百八十四條第一項前段之過失傷
    害罪；其一行為侵害告訴人丙○○、乙○○之身體法益，觸
    犯二相同罪名，為想像競合犯，應依刑法第五十五條規定，
    從一傷害罪處斷。按行為後法律有變更者，適用行為時之法
    律。但行為後之法律有利於行為人者，適用最有利於行為人
    之法律，刑法第二條第一項定有明文。刑法第四十一條第一
    項前段業於九十四年二月二日修正公布，並於被告行為後之
    九十五年七月一日施行生效，修正前刑法第四十一條第一項
    前段規定易科罰金，得以一元以上三元以下折算壹日，又依
    被告行為時之易科罰金折算標準，修正前罰金罰鍰提高標準
    條例第二條前段（現已刪除）規定，就其原定數額提高為一
    百倍折算一日，則本件行為時之易科罰金折算標準，至多以
    銀元三百元折算一日，經折算為新臺幣後，應以新臺幣九百
    元折算為一日；惟修正後刑法第四十一條第一項前段則規定
    易科罰金，得以新臺幣一千元、二千元、三千元折算壹日，
    經比較結果，以修正前之規定較有利於被告，自應適用修正
    前刑法第四十一條第一項前段之規定，併此說明。
四、原審據以論科，固非無見。惟：(1)原審於據上論斷欄內漏未
    援引刑法第五十五條想像競合條文，尚有未洽；(2)原審未及
    適用九十六年七月十六日施行之中華民國九十六年罪犯減刑
    條例，自有未合。被告以量刑過重為由上訴，請求撤銷改判
    ，為無理由。然原審判決既有上揭可議之處，自無可維持，
    應由本院撤銷改判。爰審酌被告未遵循交通號誌規定因而違
    規肇事，過失程度非輕，被害人二人所受傷害程度，犯後態
    度等一切情狀，量處如主文第二項所示之刑，並諭知易科罰
    金之折算標準。又被告之行為係在九十六年四月二十四日以
    前，爰依中華民國九十六年罪犯減刑條例第二條第一項第三
    款併減其刑期二分之一，並諭知易科罰金折算標準。查被告
    前未曾受有期徒刑以上刑之宣告，此有台灣高等法院被告全
    國前案紀錄表在卷可佐（見本院卷第九頁）；其於本院審理
    時，已與被害人二人達成和解，亦有和解筆錄在卷可憑（見
    本院卷第四三頁），堪見其深表悔意，且被告經此偵審程序
    ，當知警惕，信無再犯之虞，本院因認對被告所宣告之刑，
    以暫不執行為適當，併宣告緩刑二年，以啟自新。
據上論斷，應依刑事訴訟法第三百六十九條第一項前段、第三百
六十四條、第二百九十九條第一項前段，刑法第二條第一項前段
、第二百八十四條第一項前段、第五十五條、第四十一條第一項
前段（修正前）、第七十四條第一項第一款，罰金罰鍰提高標準
條例第一條前段、第二條（修正前），中華民國九十六年罪犯減
刑條例第二條第一項第三款、第七條，判決如主文。
本案經檢察官陳玉珍到庭執行職務。
中　　華　　民　　國　　96　　年　　8 　　月　  14 　 日
　　　　　　　　　刑事第十七庭  審判長法　官  趙功恆
                                　    法　官  孫惠琳
                                　　　法　官  陳憲裕
以上正本證明與原本無異。
不得上訴。
                                      書記官  劉育妃
中　　華　　民　　國　　96　　年　　8 　　月　　15　　日
附錄：本案論罪科刑法條全文
刑法第二百八十四條第一項前段：
因過失傷害人者，處 6 月以下有期徒刑、拘役或 5 百元以下罰
金，致重傷者，處1年以下有期徒刑、拘役或5百元以下罰金。
從事業務之人，因業務上之過失傷害人者，處 1 年以下有期徒刑
、拘役或1 千元以下罰金，致重傷者，處 3 年以下有期徒刑、
拘役或2千元以下罰金。
